【裁判字號】    97,抗,296
【裁判日期】    971031
【裁判案由】    聲明異議
【裁判全文】
臺灣高等法院臺南分院刑事裁定           97年度抗字第296號
抗  告  人
即  受刑人  甲○○
                    （現於臺灣臺南監獄臺南分監執行中）
上列抗告人因聲明異議案件，不服臺灣臺南地方法院中華民國97
年7月22日裁定（97年度聲字第1022號）提起抗告，本院裁定如
下：
    主  文
抗告駁回。
    理  由
一、本件抗告意旨略以：
  (一)固然監所有提供抗告人吃住三餐，然凡屬盥洗用品、文具，
    皆屬需自費購買，鈞院既有函覆得知每日花費約新台幣200
    元，由此可得知監所僅提供三餐，剩餘一切仍須收容人自行
    負擔，抗告人家中經濟拮据，無法供應，抗告人在監所需金
    錢，鈞院所扣得款項，乃抗告人懇求兄長所匯，用於治療皮
    膚病之用而得，家兄更表明匯款僅此一次，由於鈞院扣得此
    款，已令抗告人日常生活所需無以為繼，處境堪憂。
  (二)日常生活所需皆屬消耗品，一定時間內即需再買，鈞院所扣
    保管金乃抗告人賴以維持生活所必須，失去此筆保管金，亦
    剝奪抗告人往後維持基本身體、心理健康之權利，至影響抗
    告人身心健康之情狀。
  (三)抗告人迄今於保管金僅剩400餘元，顯見再過幾日將無以仰
    活，非但抗告人自身皮膚病無法自費購藥擦拭，連基本洗衣
    、洗碗文物都將中斷，故懇請鈞院發揮惻隱之心，憐憫抗告
    人之處境，撤銷執行命令，發還被扣之保管金。
二、原裁定略以：
  (一)按追繳、追徵所獲得財物之處理，應依裁判主文所載，分別
    解繳國庫或發還被害人；且檢察官執行追繳、追徵係行使國
    家刑罰權之作用，如未能以受刑人財產抵償，無對被害人發
    給債權憑證之必要（前司法行政部64年6 月17日臺64函刑字
    第05185號函），有臺灣高等法院檢察署96年5月編訂之「刑
    罰執行手冊」第二章第五節從刑之執行第二款關於執行沒收
    之特別規定影本在卷可參（參該手冊第112頁）。從而，檢
    察官執行抵償裁判係依法行使國家刑罰權，則刑事訴訟法第
    470條第2項所定：「前項命令與民事執行名義有同一之效力
    。」及同法第471條所定：「前條裁判之執行，準用執行民
    事裁判之規定。」，解釋上應僅其執行之「方法」準用執行
    民事裁判之「方法」而已，非謂應準用強制執行法第122條
    所定之債務人對於第三人之債權，若係維持債務人及其共同
    生活之親屬所必須者，不得對其強制執行之規定，從而異議
    人即受刑人認檢察官執行其存放在監所之保管金，應依強制
    執行法第122條規定，就維持債務人即異議人生活所必需者
    ，不得執行云云，即無可採。
  (二)本院經函詢臺灣臺南監獄臺南分監受刑人即本件聲明異議人
    甲○○於該監所執行期間，其每日生活必需花費金額為多少
    ，雖函覆為在監期間每日生活花費約新臺幣（下同）200元
    ，固有該分監97年7月10日南所分監總字第0970002383號函
    在卷足按。但按受刑人於監所服刑中，監所已有提供三餐及
    房舍供其吃住，已無因扣押抵償其保管金，致其生活無以繼
    續；再參酌「受刑人金錢及物品保管辦法」第17條第1項之
    規定「受刑人因購物品或其他用途，申請支用保管之金錢‧
    ‧‧應將用途、金額填具申請書，連同手摺，陳由機關長官
    核准後，送交經辦人員辦理」，顯見受刑人存放在監所之保
    管金並非隨意可動支，仍須經申請核准後始得為之，益證該
    保管金與其「維持生活所必需」無涉；況依該分監函文所載
    ，異議人迄至97年7月6日尚有保管金846元，顯見檢察官執
    行異議人之保管金後，異議人並非全無保管金可使用，益認
    本件執行檢察官函請監所查扣異議人現有之保管金抵償之指
    揮執行，亦不至使異議人失去維護基本身體、心理健康之所
    必需，致影響其身心健康之情狀。
  (三)綜上所述，本件檢察官之指揮執行，核無不合，受刑人執前
    開情詞，提起異議，為無理由，應予駁回。
三、本院經核原審認事用法並無不當。抗告人雖以上開情詞指摘
    原裁定不當，但查：抗告人在監服刑，基於保健上之必要，
    其飲食物品及衣被等其他必需器具，均係國家所供給；執行
    之監獄對於受刑人並應定期及視實際需要施行健康檢查，實
    施預防接種等傳染病防治措施；若受刑人身罹疾病時，亦應
    於附設之病監收容之，監獄行刑法第45條第1項、第51條第1
    項及第54條第1項分別定有明文，足見受刑人在監之給養及
    醫治，均由國家負擔。抗告意旨徒謂檢察官上開執行，使抗
    告人無法自行購買日常生活所需及作為治療疾病之用云云，
    但憑己見，指摘原裁定不當，非有理由，應予駁回。
四、據上論結，依刑事訴訟法第412條，裁定如主文。
中    華    民    國    97    年    10    月    31    日
                  刑事第四庭  審判長法  官  吳志誠
                                    法  官  羅心芳
                                    法  官  陳珍如
以上正本證明與原本無異。
如不服本裁定，應於收受本裁定後五日內向本院提出再抗告狀。
                                    書記官  岑  玢
中    華    民    國    97    年    10    月    31    日


司法院資訊處製作；財團法人民間司法改革基金會備份。
